【裁判字號】    99,上易,2891
【裁判日期】    991229
【裁判案由】    竊盜
【裁判全文】
臺灣高等法院刑事判決                99年度上易字第2891號
上  訴  人
即  被  告  李志陽
上列上訴人因竊盜案件，不服臺灣台北地方法院99年度易字第23
97號，中華民國99年9月27日第一審判決（起訴案號：臺灣台北
地方法院檢察署99年度偵字第19477號），提起上訴，本院判決
如下：
    主  文
上訴駁回。
    理  由
一、按提起第二審之上訴，其上訴書狀應敘述具體理由，為第二
    審上訴必備之程式。此觀民國96年7月4日修正公布刑事訴訟
    法第361條第2項之規定甚明。倘上訴理由之敘述未合乎具體
    之要求者，其上訴即屬同法第362條前段所定「上訴不合法
    律上之程式」，第二審法院應依同法第367條前段之規定，
    以判決駁回之。至其理由之具體與否，屬第二審法院審查範
    圍，不在第一審法院命補正之列，上訴書狀如已敘述理由，
    無論其具體與否，即無待其補提理由書或命補正之問題。此
    與上訴書狀全未敘述上訴理由者，第一審法院依刑事訴訟法
    第361條第3項之規定，應定期間先命補正之情形，尚屬有別
    。又第二審上訴之目的，既在於請求撤銷、變更原判決，則
    所謂「具體理由」，自應就原判決如何足以撤銷、如何應予
    變更之「事實上」或「法律上」之具體根據，本於確實之訴
    訟資料暨原因事實之所出，逐一敘述、記載，必已具體指出
    原判決事實認定之所憑有如何之錯誤（如原判決所採之證據
    如何不具證據能力，所為證明力之判斷如何違背經驗、論理
    法則等），法律之適用（尤其實體法）有如何之違誤，形式
    上已足以動搖原判決使之成為不當或違法而得改判之事由；
    必要時並應提出有利於己之事證，期使第二審法院採納，俾
    為有利於上訴人之認定，始屬合法。上訴理由之敘述，應先
    合乎具體之要求，始有所敘述可取與否之實體審理與判斷之
    問題。是上訴人之上訴書狀雖敘述上訴理由，但僅泛言原判
    決認定事實錯誤、違背法令、量刑失之過重或輕縱等情詞，
    而未依上揭意旨指出具體事由，或形式上雖已指出具體事由
    ，然該等事由縱使屬實，亦不足以認為原判決有何不當或違
    法，或其所陳之事由，與訴訟資料所載不相適合，或所指摘
    原判決之「不當」或「違法」根本不存在者，均應認其實質
    上並未符合具體之要件，庶符節制濫行上訴之立法意旨。
二、本件原判決認定上訴人即被告李志陽如其事實欄所載：「李
    志陽前因詐欺案件，經臺灣臺中地方法院以96年度中簡字第
    2371號判決判處有期徒刑5月，減為有期徒刑2月15日確定（
    並與另案拘役50日接續執行），甫於民國97年7月7日縮刑期
    滿執行完畢（構成累犯）；又因竊盜與加重竊盜等案件，先
    經臺灣板橋地方法院以98年度易字第1479號判處有期徒刑7
    月，又經臺灣高等法院以99年度上易字第994號判決合併判
    處有期徒刑3年6月，復定應執行有期徒刑4年（尚未執行完
    畢），仍不知悔改，於99年8月22日凌晨3時30分許，在臺北
    市○○區○○路402巷23號前，見林錦宏所有之白色車架折
    疊式24段變速自行車（廠牌：FSMA，價值約新臺幣2,750元
    ，現已發還）停放在該處有機可乘，竟意圖為自己不法之所
    有，基於竊盜之犯意，先持其所有客觀上足以威脅人之生命
    、身體安全並可供兇器使用之斜口鉗，剪斷林錦宏所有鎖在
    自行車上之大鎖（毀損部分未據告訴），再同時騎走該車，
    因而竊取得手；嗣於當日凌晨4時30分許，騎至臺北市松山
    區○○○路○段113巷25弄口，適有員警林錫次巡邏至此，見
    李志陽神色慌張，遂上前盤查並二度詢問自行車為何人所有
    ，李志陽認事跡敗露方吐實上情，因而當場查獲，並扣得上
    開斜口鉗1把。」之攜帶兇器竊盜之犯行，論以上訴人犯刑
    法第321條第1項第3款攜帶兇器竊盜罪，累犯，處有期徒刑
    10月，扣案之斜口鉗1把沒收。
三、上訴人不服原審判決，其上訴理由略稱：「被告所攜帶的工
    具，是為竊盜行為的一種方式，在主觀上並無傷害之犯意或
    殺人之動機，為竊盜行為所持有之器械，因此仍可依刑法第
    59條、第60條酌量予以減輕刑度。又被告願為自己行為負責
    ，但因迫於無奈，不敢犯重罪，而以竊盜維持生計，請酌減
    刑度，給予再反醒思考機會，在監所習得一技之長，將來奉
    獻於社會。」等語。
四、經查：
  (一)本件被告李志陽前因詐欺案件，經臺灣臺中地方法院以96年
    度中簡字第2371號判決判處有期徒刑5月，減為有期徒刑2月
    15日確定（並與另案拘役50日接續執行），於97年7月7日縮
    刑期滿執行完畢，此有本院被告前案紀錄表可稽，被告係於
    有期徒刑執行完畢後5年內，故意再犯本案有期徒刑之罪，
    應依刑法第47條第1項累犯規定加重其刑。
  (二)按所謂兇器，其種類並無限制，凡客觀上足對人之生命、身
    體、安全構成威脅，具有危險性之兇器均屬之，且祇須行竊
    時攜帶此種具有危險性之兇器為已足，並不以攜帶之初有行
    兇之意圖為必要。被告雖上訴辯稱：「扣案之扳手不屬於兇
    器。」云云，惟扣案之斜口鉗係用以剪斷腳踏車上的大鎖，
    此為被告於警詢時所自陳（見偵查卷第14頁），該斜口鉗為
    金屬材質、質地堅硬且鈍重，而足以剪斷腳踏車上之大鎖，
    顯見斜口鉗客觀上足以傷害人之生命、身體、安全而具有危
    險性，自屬刑法第321 條第1項第3款所稱之兇器無訛，被告
    上訴辯稱僅為竊盜之器械在無傷害及殺人之犯意之下，並非
    兇器云云，不足採信。
  (三)又按量刑輕重，屬為裁判之法院得依職權自由裁量之事項，
    苟其量刑已以行為人之責任為基礎，並斟酌刑法第57條各款
    所列情狀，在法定刑度內，酌量科刑，無偏執一端，致明顯
    失出失入情形，自不得指為不當或違法。本件原審判決於量
    刑時依刑法第57條規定，審酌「被告不思進取，動念竊取他
    人之自行車欲圖變賣之財，蔑視他人之財產權，惟尚知坦承
    犯行，態度尚可，且所竊得之自行車已歸還予所有人林錦宏
    ，犯罪所生之危害不大，暨其屢犯竊盜及加重竊盜等犯行經
    判刑確定尚待執行之素行、生活狀況、犯罪之動機、目的、
    手段、所竊之物價值高低等一切情狀」，兼參酌檢察官請求
    從重量刑之意見，始為量刑。是原審判決既已詳細記載認定
    被告犯罪之證據及理由，並已審酌關於刑法第57條科刑之一
    切情狀，本件被告亦查無刑法第59條、第60條規定得酌量減
    輕其刑之情形，而在適法範圍內行使其量刑及定執行刑之裁
    量權，核無違法或不當。
  (四)本院審酌被告李志陽之上訴理由，業經原審判決於理由內詳
    論敘明並審酌，尚不足以影響原審判決量刑刑度宣告之本旨
    ，且對於原審判決究有何具體事由，致判決不當或違法，無
    一語涉及，顯未依據卷內既有訴訟資料或提出新事證，指摘
    或表明原審判決有何採證認事、用法或量刑等足以影響判決
    本旨之不當或違法，或足以影響原判決，構成應撤銷之具體
    事由（最高法院97年度台上字第4345號判決要旨參照），與
    刑事訴訟法第361條第2項「上訴書狀應敘述具體理由」之規
    定不符。揆諸上開說明，其上訴不合法律上之程式，應予駁
    回，並不經言詞辯論為之。
據上論斷，應依刑事訴訟法第367條前段、第372條，判決如主文
。
中    華    民    國    99    年    12    月    29    日
                  刑事第十七庭審判長  法  官  王炳梁
                                      法  官  陳憲裕
                                      法  官  黃雅芬
以上正本證明與原本無異。
不得上訴。
                                      書記官  鄭雅云
中    華    民    國    99    年    12    月    30    日

司法院資訊處製作；財團法人民間司法改革基金會備份。
